臺灣高雄地方法院刑事裁定　　　　　　 95年度交聲字第314號
原處分機關　高雄市政府
異　議　人　壬○○
異　議　人　寅○○
異　議　人　庚○○
異　議　人　卯○○
異　議　人　辛○○
異　議　人　甲○○
異　議　人　乙○○
異　議　人　癸○○
異　議　人　戊○○
異　議　人　丑○○
異　議　人　己○○
異　議　人　丁○○
異　議　人　子○○
前列十三人共同
代　理　人　丙○○
上列異議人即受處分人因違反道路交通管理處罰條例案件，對於
高雄市政府交通事件裁決中心民國九十五年四月十五日所為如附
表一所示之處分 (原舉發案號：詳如附表所示台北市政府警察局
交通管理事件舉發通知單所載），聲明異議，本院裁定如下：
    主  文
異議均駁回。
    理  由
一、按民國94年2 月5 日公布並於95年2 月1 日施行之行政罰法
    第5 條規定：「行為後法律或自治條例有變更者，適用行政
    機關最初裁處時之法律或自治條例。但裁處前之法律或自治
    條例有利於受處罰者，適用最有利於受處罰者之規定。」；
    又道路交通管理處罰條例第55條、第60條規定於94年12月28
    日修正公布並於95年7 月1 日施行；而本件原處分機關為裁
    決時係95年4 月15日，有違反道路交通管理事件裁決書共計
    26份在卷可參，本件裁決機關裁處時係在上開修正道路交通
    管理處罰條例第55條、第60條規定施行之前；準此，依據前
    揭行政罰法第5 條規定，本件關於適用道路交通管理處罰條
    例第55條及第60條規定部分，應依94年12月28日修正公布並
    於95年7 月1 日施行前之規定處理，合先敘明。
二、裁罰依據：
  (一)按禁止臨時停車線為紅色實線，用以指示禁止臨時停車路段
    ，道路交通標誌標線號誌設置規則第169 條第1 項、第2 項
    定有明文。又設有禁止臨時停車標誌、標線處所不得臨時停
    車，而禁止臨時停車處所不得停車，道路交通安全規則第11
    1 條第1 項第3 款、第112 條第1 項第1 款亦分別定有明文
    。而汽車駕駛人在設有禁止臨時停車標線處所臨時停車者，
    處新臺幣（下同）300 元以上600 元以下罰鍰，修正前道路
    交通管理處罰條例第55條第1 項第3 款復有明文。次按，公
    路汽車客運業營運班車在市區○○路線及設站地點，應依下
    列原則辦理其行經市區○○路線及設站地點：一、基於維護
    當地交通秩序之需要，應與當地政府協議定之…；四、經同
    意之營運路線及設站地點，當地政府如因實際需要得予調整
    變更，並應函請該管公路主管機關辦理。前項各款，如發生
    爭議，報請上級機關核定之；臺灣省轄內公路汽車客運業之
    「營運管理及處罰」，由交通部委任交通部公路總局辦理；
    直轄市○○○路汽車客運業之「營運管理及處罰」，由交通
    部委辦直轄市政府辦理，汽車運輸業管理規則第37條、第13
    9 條之1 亦有明文。是行為人如係駕駛營業大客車在劃設紅
    色實線表示禁止臨時停車路段違規臨時停車而為警舉發，於
    舉發通知單上所載之應到案日期前到案聽候裁決，經處罰機
    關調查後仍認定其有上開違規行為而逕行裁決處罰者，依違
    反道路交通管理事件統一裁罰基準及處理細則第44條第1項
    及違反道路交通管理事件統一裁罰基準表（以下稱基準表）
    之規定，應對該違規停車之行為人處以300 元之罰鍰。
  (二)次按汽車駕駛人，駕駛汽車有違反本條例之行為，經交通勤
    務警察或依法令執行交通稽查任務人員制止時，不聽制止或
    拒絕停車受稽查而逃逸，除按各該條規定處罰外，處新台幣
    900 元以上1800元以下之罰鍰：第1 款、不服從交通勤務警
    察或依法令執行交通比揮、稽查任務人員之指揮或稽查者。
    修正前道路交通管理處罰條例第60條第2 項第1 款定有明文
    。又汽車駕駛人有60條第1 項、第2 項第1 款至第3 款情形
    之一者，除依原條款處罰外，並予以記點，各記違規點數一
    點。修正前道路交通管理處罰條例第63條第1 項第1 款亦有
    明文。
  (三)再者，汽車駕駛人，在交岔路口、公共汽車招呼站10公尺內
    或消防車出、入口5 公尺內臨時停車者，處新台幣（下同）
    300 元以上600 元以下罰鍰，道路交通管理處罰條例第55條
    第2 款定有明文。揆諸該條文之規範意旨，係為避免影響公
    共汽車乘客上下車安全及便利考量，故舉凡在公共汽車招呼
    站10公尺範圍內，均不得將車輛留置，影響公車進、出站之
    行為，此與異議人之引擎有無啟動，是否緊靠路邊停放，車
    上有無其他乘客及異議人下車時間之久暫無關。
三、異議意旨略以：本件受處分人等13人固不否認其於附表所示
    之時、地確實有駕駛前揭車號營業一般大客車「在設有禁止
    臨時停車標線處所臨時停車」；「在公共汽車招呼站10公尺
    內臨時停車」（此部分係異議人子○○所犯之違規事實，本
    院卷第12頁異議聲明狀附表編號第26- 高市府32交裁字第裁
    32 -A5T90 2463號裁決書異議人所列之違規事實有誤，應予
    更正)； 「不服從交通勤務警察指揮」（此部分係異議人謝
    耀駿所犯之違規事實，本院卷第12頁異議聲明狀附表編號5-
    高市府32交裁字第裁32 -A5k80 5020號、編號6-高市府32交
    裁字第裁32 -A5I70 2575號裁決書所列之違規事實有誤，亦
    應予更正)， 惟矢口否認有何違反道路交通管理處罰條例之
    行為，辯稱：
  (一)臺北市政府交通局雖已依汽車運輸業管理規則第37條第1 項
    第4 款規定辦理調整、變更營運路線及設站地點事宜，但由
    汽車運輸業管理規則第37條第1 項第4 款及同條第2 項法文
    意旨觀之，可知立法者並非認為當地政府有絕對調整之權，
    仍須先請該管之公路主管機關即高雄市政府表示意見，倘高
    雄市政府對此有爭執，則報請上級機關即交通部核定，惟臺
    北市政府交通局無視高雄市政府報請上級機關核定之請求，
    逕行恣意妄為，顯已越權及違反依法行政原則，依行政程序
    法第111 條第6 款「未經授權而違背法規有關專屬管轄之規
    定或缺乏事物權限者」之規定，臺北市政府交通局撤銷受處
    分人公司臺北市承德站及調整營運路線之公告顯屬無效。
  (二)又臺北市政府交通局94年8 月2 日北市交二字第0943323650
    0 號函，雖有申請路線調整暨撤站，惟交通部僅同意路線調
    整試辦，並未同意得撤站，「試辦絕非等於正式核定」，依
    地方制度法第2 條第4 款之規定，臺北市○○○○○路線之
    調整及站位之撤除，時至今日仍未具實質之法定效力，受處
    分人依營運路線許可證所核可之路線行駛，要難謂與法有違
    。
  (三)公路汽車客運業班車行駛道路，仍以營運路線許可證所核可
    之路線為最高指導原則，本件受處分人在高雄市政府正式調
    整行駛路線前，依原營運路線許可證所核可之路線行駛，核
    無不當，自得阻卻違法云云。
四、經查：
  (一)本件異議人等13人分別駕駛阿羅哈公司如附表所示車牌號碼
    號號等營業一般大客車，於附表所載之時、地，或有「在設
    有禁止臨時停車標線處所臨時停車」，或「在公共汽車招呼
    站10公尺內臨時停車」，或有「不服從交通值勤警察指揮」
    等違規行為，業經臺北市政府警察局大同分局交通隊員警攔
    查並當場掣單舉發，嗣經高雄市政府（下稱原處分機關）認
    異議人違規，裁處罰鍰等事實，除為異議人所不否認外，並
    有附表所示之舉發違反道路交通管理事件通知單、原處分機
    關違反道路交通管理事件裁決書附卷可參 (見本院卷第69頁
    以下)， 堪認異議人等13人有上揭之違規行為，應無疑義。
  (二)臺北市○○路○段之位置，原為長途客運車起迄總站，嗣臺
    北市政府為落實推動城際客運轉運站政策及減少大客車於市
    區道路繞行及於路側密集設站衍生之交通、環境、噪音及居
    住品質問題等，遂由該府交通局陸續執行推動國道客運臺北
    總站路線調整及原站區之撤除、管制事宜：(1)於92年4 月8
    日發函預告各該客運業者，臺北車站周邊即將進行管制。(2)
    於93年2 月10日公告並轉知業者「臺北車站周邊國道客運及
    公路客運設站管制區○○○○段）—禁止新設站位」。(3)於
    93 年11 月22日公告轉知業者「臺北車站周邊國道客運及公
    路客運設站管制區○○○○段）－撤除現有路側站位（自國
    道客運臺北總站起用日起實施，得有緩衝3 個月）」。(4)於
    94年8 月2 日以北市交二字第09433236500 號函將國道客運
    臺北總站路線調整計畫提報交通部，並副知各該客運業者重
    申管制事宜。(5)於94年8 月16日國道客運臺北總站啟用。(6)
    於94 年9月16日函知各該客運業者，自94年11月16日起開始
    管制。(7)於94年11月14日公告並轉知各業者「臺北車站周邊
    國道客運及公路客運設站管制區○○○○段）－撤除現有路
    側站位實施日期自94年11月16日起」。(8)於94年11月9 日起
    派員赴現場各該客運業者站牌處張貼公告。(9)於94年11月15
    日第2 次派員赴現場各該客運業者站牌處張貼公告。(10)於94
    年11 月16 日開啟管制及執法，此有臺北市政府警察局大同
    分局94 年12 月8 日北市警同分交字第09434313330 號函號
    函附卷可參 (見本院卷第57頁)。 是阿羅阿公司承德站自94
    年11月16日起，即經台北市政府因變更、調整路線而撤除之
    事實，應堪認定。而依前揭汽車運輸業管理規則第37條、第
    139 條之1 之規定，異議人所屬阿羅哈客運公司之營運路線
    及設站地點，本得由臺北市政府依實際需要予以調整變更，
    僅其所生爭議，應報請上級機關核定而已，非謂臺北市政府
    無權撤銷其原有之設站地點。另臺北市政府於94年8 月2日
    以北市交二字第09 433236500號函將國道客運臺北總站路線
    調整計畫提報交通部後，亦經交通部94年9 月7 日交路字第
    0940048071號函示：「依公路總局意見（即依交通部公路總
    局94年8 月19日路監運字第0940 035982 號函示依汽車運輸
    業管理規則第37條第1 項第4 款規定同意辦理）辦理」，亦
    有上開函文各1 件在卷可稽 (分別見本院卷第20頁、第22頁
    )， 足見臺北市政府所為上開關於國道客運營運路線及設站
    地點之調整、變更，尚難認有何違法之處。從而，異議人所
    辯：台北市政應無變更調整其路線之權云云，顯屬誤會，殊
    無足取。
  (三)阿羅哈客運公司之營運路線許可證，固由高雄市政府所發放
    ，此有營運路線許可證2 紙附卷足參 (見本院卷第13、14頁
    )， 惟該公司原有台北市承德站自94年11月16日經台北市政
    府撤除後已不得營運，然該公司仍於該站上客營運，臺北市
    政府因阿羅哈客運公司未依規定如期搬遷至國道客運臺北總
    站，曾函請高雄市政府促請該公司應依核定路線行駛，有台
    北市交通局94年9 月6 日北市交二字第0943 3804600號函可
    參(見 本院卷第147 頁)， 高雄市政府交通局乃於94年9 月
    12日以高市交三字第0940032412號函請阿羅哈客運公司應「
    依臺北市政府核定行駛動線及站位營運」 (見本院卷147 頁
    )， 參酌本件爭議發生後，臺北市政府交通局於94年12月28
    日邀集交通部、交通部公路總局及高雄市政府交通局召開會
    議討論，會議結論亦認依高雄市政府交通局94年9 月12日上
    開函文，可知該局已同意阿羅哈公司之站位調整案，有上開
    會議記錄1 份在卷足憑 (見本院卷第153 頁以下及155 頁)
    ，是臺北市○○○於○道客運營運路線及設站地點調整、變
    更之各該行政程序，核與汽車運輸業管理規則第37條所為之
    相關規定尚無不符，況台北市政府調整及變更路線之公告，
    亦早已合法送達於阿羅哈公司，亦為異議人之代理人於本院
    訊問程序所自承 (見本院卷第112 頁)， 且高雄市政府交通
    局於94年12月30日亦以第094004 9253 號函已另完成阿羅哈
    客運公司新證核發與路線加註作業程序，此有異議人所附該
    局95年1 月5 日高市交三字第0950000048號函在卷可證 (見
    本院卷第26頁)， 足證阿羅哈客運公司早已知悉其營運路線
    業經調整、變更，乃異議人等13人身為阿羅哈客運公司之司
    機，自無法諉為不知台北市政府交通局上開執行推動國道客
    運臺北總站路線調整及原站區之撤除、管制事宜，竟仍於如
    附表一所示之時間，駕駛上開營業大客車而為如附表所示之
    違規行為，渠等駕車自有應受非難之違規行為甚明。
  (四)末以，依行政程序法第110 條第3 項之規定，臺北市政府所
    為撤銷原設站地點之行政處分，在未經撤銷、廢止或因其他
    事由而失效前，其效力仍繼續存在，異議人對此如有不服，
    本得循行政救濟之管道謀求解決，此為法治國家應依循之途
    徑，尚不得恣意違規停車，甚或不服從交通警察指揮，否則
    交通秩序及廣大道路使用人之權益又何以維護？異議人執此
    事由指摘原處分不當，而以之作為本件免罰之事由，當無可
    採。
  (五)綜上所述，異議人上開所辯，要均屬事後卸責之詞，俱無可
    採。本件事證明確，異議人之上開違規行為，堪以認定。
五、異議人等既有在臺北市○○路○段（原設站處）「禁止臨時
    停車之路段臨時停車」、「不服從依法值勤之警察或稽查人
    員指揮稽查」、「不緊靠道路右側臨時停車」等違規事實。
    則原處分機關依修正前道路交通管理處罰條例第55 條第1項
    第2 款、第3 款、第60條第2 項第1 款等規定，就每次違規
    行為分別各科處罰鍰新臺幣300 元、或600 元，及就不服從
    依法值勤警察指揮之違規情事，依同條例第60條第1 項第1
    款科罰新台幣900 元，並諭知逾期不繳納之法律效果，於法
    並無違誤。本件異議為無理由，應予駁回。
六、據上論斷，應依道路交通案件處理辦法第19條，裁定如主文
    。
中　　華　　民　　國　　96　　年　　1　 　月　　24　　日
                  交通法庭      法　官  張金柱
以上正本證明與原本無異。
如不服本裁定應於送達後5日內向本院提出抗告狀。
中　　華　　民　　國　　96　　年　　1 　　月　　25　　日
                                書記官  莊正彬
                    附              表
┌───┬────┬────┬────┬────┬────┐
│      │        │台北市警│高雄市政│違規時間│違規事實│
│異議人│所駕駛之│察局舉發│府警察局│、地點  │及罰鍰金│
│      │車號    │違反交通│違反道路│        │額      │
│      │        │事件通知│交通事件│        │        │
│      │        │單文號  │裁決書  │        │        │
├───┼────┼────┼────┼────┼────┤
│      │ 013-AB │北市警交│高市府交│94.11.28│１在設有│
│壬○○│        │大字第A5│裁字第裁│15時29分│禁止臨時│
│      │        │I902473 │32-A5I90│承德路一│停車標線│
│      │        │號      │2473號  │段52號  │處所臨時│
│      │        │        │        │        │停車    │
│      │        │        │        │        │２參佰元│
├───┼────┼────┼────┼────┼────┤
│      │ 077-FD │北市警交│高市府交│94.12.01│均同上  │
│庚○○│        │大字第A5│裁字第裁│14時04分│        │
│      │        │L403153 │32-A5L40│承德路一│        │
│      │        │號      │3153號  │段52號  │        │
├───┼────┼────┼────┼────┼────┤
│      │ 261-FB │北市警交│高市府交│94.12.02│均同上  │
│      │        │大字第A5│裁字第裁│15時52分│        │
│      │        │J004196 │32-A5J00│承德路一│        │
│      │        │號      │4196號  │段52號  │        │
├───┼────┼────┼────┼────┼────┤
│卯○○│ AG-457 │北市警交│高市府交│94.11.20│        │
│      │        │大字第A4│裁字第裁│14時04分│均同上  │
│      │        │M206331 │32-A4M20│承德路一│        │
│      │        │號      │6331號  │段52號  │        │
├───┼────┼────┼────┼────┼────┤
│辛○○│ 002-AB │北市警交│高市府交│94.11.20│        │
│      │        │大字第A4│裁字第裁│13時12分│均同上  │
│      │        │M206328 │32-A4M20│承德路一│        │
│      │        │號      │6328號  │段52號  │        │
├───┼────┼────┼────┼────┼────┤
│甲○○│ AH-800 │北市警交│高市府交│94.11.20│        │
│      │        │大字第A5│裁字第裁│18時05分│均同上  │
│      │        │I204163 │32-A5I20│承德路一│        │
│      │        │號      │4163號  │段52號  │        │
├───┼────┼────┼────┼────┼────┤
│      │ AG-459 │北市警交│高市府交│94.11.19│        │
│      │        │大字第A5│裁字第裁│10時09分│均同上  │
│      │        │I502862 │32-A5I50│承德路一│        │
│      │        │號      │2862號  │段54號  │        │
├───┼────┼────┼────┼────┼────┤
│      │ XB-005 │北市警交│高市府交│94.11.26│均同上  │
│      │        │大字第A5│裁字第裁│15時42分│        │
│      │        │I902455 │32-A5I90│承德路一│        │
│      │        │號      │2455號  │段52號  │        │
├───┼────┼────┼────┼────┼────┤
│乙○○│ 267-FB │北市警交│高市府交│94.11.20│均同上  │
│      │        │大字第A4│裁字第裁│14時17分│        │
│      │        │M206332 │32-A4M20│承德路一│        │
│      │        │號      │6332號  │段52號  │        │
├───┼────┼────┼────┼────┼────┤
│癸○○│ AH-950 │北市警交│高市府交│94.11.19│均同上  │
│      │        │大字第A5│裁字第裁│10時00分│        │
│      │        │I502861 │32-A5I50│承德路一│        │
│      │        │號      │2861號  │段54號  │        │
├───┼────┼────┼────┼────┼────┤
│      │ AH-862 │北市警交│高市府交│94.11.17│均同上  │
│      │        │大字第A5│裁字第裁│17時34分│        │
│      │        │J404440 │32-A5J40│承德路一│        │
│      │        │號      │4440號  │段52號  │        │
├───┼────┼────┼────┼────┼────┤
│丑○○│ AH-883 │北市警交│高市府交│94.11.21│均同上  │
│      │        │大字第A5│裁字第裁│18時32分│        │
│      │        │K403571 │32-A5K40│承德路一│        │
│      │        │號      │3571號  │段52號  │        │
├───┼────┼────┼────┼────┼────┤
│戊○○│ AG-478 │北市警交│高市府交│94.11.20│均同上  │
│      │        │大字第A4│裁字第裁│14時25分│        │
│      │        │M206333 │32-A4M20│承德路一│        │
│      │        │號      │6333號  │段52號  │        │
├───┼────┼────┼────┼────┼────┤
│      │ AG-548 │北市警交│高市府交│94.11.26│ 均同上 │
│      │        │大字第A5│裁字第裁│15時59分│        │
│      │        │I902458 │32-A5I90│承德路一│        │
│      │        │號      │2458號  │段52號  │        │
├───┼────┼────┼────┼────┼────┤
│      │ AG-550 │北市警交│高市府交│94.11.28│均同上  │
│      │        │大字第A5│裁字第裁│15時23分│        │
│      │        │I902472 │32-A5I90│承德路一│        │
│      │        │號      │2472號  │段52號  │        │
├───┼────┼────┼────┼────┼────┤
│      │ 863-FC │北市警交│高市府交│94.11.20│均同上  │
│      │        │大字第A5│裁字第裁│09時31分│        │
│      │        │I603127 │32-A5I60│承德路一│        │
│      │        │號      │3127號  │段52號  │        │
├───┼────┼────┼────┼────┼────┤
│己○○│ AG-470 │北市警交│高市府交│94.11.24│均同上  │
│      │        │大字第A5│裁字第裁│18時08分│        │
│      │        │K403594 │32-A5K40│承德路一│        │
│      │        │號      │3594號  │段52號  │        │
├───┼────┼────┼────┼────┼────┤
│      │ 275-AC │北市警交│高市府交│94.11.28│均同上  │
│      │        │大字第A5│裁字第裁│15時12分│        │
│      │        │I902469 │32-A5I90│承德路一│        │
│      │        │號      │2469號  │段52號  │        │
├───┼────┼────┼────┼────┼────┤
│      │ XB-012 │北市警交│高市府交│94.11.26│均同上  │
│      │        │大字第A5│裁字第裁│16時07分│        │
│      │        │I902460 │32-A5I90│承德路一│        │
│      │        │號      │2460號  │段52號  │        │
├───┼────┼────┼────┼────┼────┤
│丁○○│ AH-950 │北市警交│高市府交│94.11.16│均同上  │
│      │        │大字第AE│裁字第裁│12時43分│        │
│      │        │B533866 │32-AEB53│承德路一│        │
│      │        │號      │3866號  │段52號  │        │
├───┼────┼────┼────┼────┼────┤
│謝耀駿│ AG-468 │北市警交│高市府交│94.11.28│均同上  │
│      │        │大字第A4│裁字第裁│15時02分│        │
│      │        │M206416 │32-A4M20│承德路一│        │
│      │        │號      │6416號  │段52號  │        │
├───┼────┼────┼────┼────┼────┤
│      │ AH-853 │北市警交│高市府交│94.12.07│均同上  │
│      │        │字第AEU0│裁字第裁│09時30分│        │
│      │        │42232號 │32-AEU04│承德路一│        │
│      │        │        │2232號  │段52號前│        │
├───┼────┼────┼────┼────┼────┤
│      │ 009-AB │北市警交│高市府交│94.12.02│均同上  │
│      │        │字第AEU0│裁字第裁│12時00分│        │
│      │        │41985號 │32-AEU04│承德路一│        │
│      │        │        │1985號  │段52號前│        │
├───┼────┼────┼────┼────┼────┤
│寅○○│ XB-013 │北市警交│高市府交│94.12.28│１不服從│
│      │        │大字第A5│裁字第裁│13時20分│交通勤務│
│      │        │K805020 │32-A5K80│承德路一│警察指揮│
│      │        │號      │5020號  │段52號  │２玖佰元│
├───┼────┼────┼────┼────┼────┤
│      │ AH-880 │北市警交│高市府交│94.12.28│ 均同上 │
│      │        │大字第A5│裁字第裁│16時37分│        │
│      │        │I702575 │32-A5I70│承德路一│        │
│      │        │號      │2575號  │段52號  │        │
├───┼────┼────┼────┼────┼────┤
│子○○│ 365-FB │北市警交│高市府交│94.11.26│１在公共│
│      │        │大字第A5│裁字第裁│16時20分│汽車招呼│
│      │        │I902462 │32-A5I90│承德路一│站10公尺│
│      │        │號      │2462號  │段46號  │內臨時停│
│      │        │        │        │        │車      │
│      │        │        │        │        │２陸佰元│
└───┴────┴────┴────┴────┴────┘
